【裁判字號】    92,訴,1486
【裁判日期】    920808
【裁判案由】    殺人未遂
【裁判全文】
臺灣高雄地方法院刑事判決                     九十二年度訴字第一四八六號
    公  訴  人  臺灣高雄地方法院檢察署檢察官
    被      告  丙○○
    指定辯護人  本院公設辯護人戊○○
右列被告因殺人未遂案件，經檢察官提起公訴（九十二年度偵字第一○○七一號），
本院判決如左：
    主  文
丙○○傷害人之身體，累犯，處有期徒刑陸月，如易科罰金，以參佰元折算壹日。
扣案鋸子壹支，沒收。
    事  實
一、丙○○前因傷害案件，於民國八十八年十二月十四日，經本院以八十八年度旗簡
    字第二四七號判決判處有期徒刑二月，嗣未上訴而確定，於八十九年六月二十五
    日期滿出監而執行完畢。
二、丙○○、丁○○係堂兄弟關係，九十二年五月七日十七時三十分許，在高雄縣杉
    林鄉○○村○○路五六號丁○○住處附近之橄仁樹前，丙○○手持所有鋸子一支
    ，並架上梯子，爬樹修剪枝葉時，丁○○因認該樹為其所有，且幾次制止丙○○
    修剪枝葉，均未獲理睬，乃將該梯子移開，並返家報警，丙○○見狀大怒，認丁○○不應將梯子移開，於攀沿下樹後，遂基於傷害人身體之犯意，於同日十七時
    五十五分許，至丁○○住處，乘丁○○報案之際，即持前開鋸子砍向丙○○頭部
    、手部等部位，致丁○○受有頭部外傷併頭皮撕裂傷、輕微腦振盪、右側三角肌
    及肱橈肌肌肉切割傷併斷裂、左側大姆指切割傷等傷害，嗣經警據報趕至現場，
    而查獲上情，並扣得前開鋸子一支。
三、案經丁○○訴由高雄縣政府警察局旗山分局報告臺灣高雄地方法院檢察署檢察官
    偵查起訴。
    理  由
一、右揭犯罪事實，業據被告丙○○於本院審理時坦白承認，並據證人丙○○、乙○○（丁○○妻）及高雄縣政府警察局旗山分局杉林分駐所員警甲○○於警、偵訊
    （詳九十二年五月七日警訊筆錄、九十二年五月二十六日檢察官訊問筆錄）及本
    院審理時（詳本院九十二年六月三十日審判筆錄）證述明確。此外復有國軍左營
    醫院附設民眾診療服務處九十二年五月七日診斷證明書、現場照片附警訊卷可參
    ；而扣案鋸子一支，亦有扣押筆錄、扣押物品目錄、扣押物品收據及照片可稽。
    因被告自白與事實相符，是本件事證明確，被告犯行堪以認定。
二、公訴意旨另以：被告持鋸子由上往下，在被害人丁○○頭部砍殺多刀，足以致人
    於死，此乃一般人可遇見之事等情，因認被告具有殺人之犯意。惟查：
  (一)按殺人未遂與傷害之區別，本視加害人有無殺意為斷，被害人受傷之程度，被害
    人受傷處所是否為致命部位，及傷痕多寡，輕重如何，僅足供認定有無殺意之參
    考，究不能據為區別殺人未遂與傷害之絕對標準，故不能僅因被害人受傷之位置
    係屬人體要害處，即認定加害人自始即有殺被害人之犯意，最高法院九十年度臺
    上字第一八九七號判決意旨參照。是公訴人以被告持鋸子在被害人丁○○頭部砍
    殺多刀等情，未參酌其他主、客觀情事，即認被告已具有殺人之犯意，容有誤會
    。
  (二)爰審酌被告與被害人丁○○係堂兄弟關係（詳本院九十二年六月三十日審判筆
    錄），不僅具有親屬關係，且為鄰居（詳警訊筆錄所載住址），相處已久，縱不
    合睦，亦不致因樹木爭執等小事，而起殺機；況本件肇因於被害丁○○取走梯子
    ，致被告無法順利下樹，且於攀沿下樹時受傷，被告雖有不滿，惟在生命權未受
    侵害下，且傷痕非重下，實無取人性命之動機。又被害人丁○○係受有頭部外
    傷併頭皮撕裂傷、輕微腦振盪、右側三角肌及肱橈肌肌肉切割傷併斷裂、左側大
    姆指切割傷等傷害，傷痕固非輕微，惟肌肉切割傷併斷裂、姆指切割傷部分，並
    非致命部位；而頭部外傷併頭皮撕裂傷、輕微腦振盪部分，雖為致命部位，但亦
    僅表皮撕裂、外傷，並未傷及額骨，且腦振盪病狀亦屬輕微，客觀上尚難認定被
    告於下手時有置人於死亡之主觀犯意。基於上開考量，並參以【被告攻擊方式，
    雖係由上往下砍向被害人丁○○，惟證人乙○○高喊流血後，被告即停手（詳九
    十二年五月二十六日檢察官訊問筆錄）；而證人乙○○帶被害人丁○○自後門跑
    出後，被告並未在外追趕，且於被害人丁○○送醫之際，被告僅表示要給被害人
    丁○○一個教訓等語（詳本院九十二年六月三十日審判筆錄）。因被告於被害人
    丁○○流血後，即停止攻擊，且未追趕，而攻擊前後，僅表示教訓之語，並無其
    他致人死地之話語，益徵被告下手尚有節制，並無欲致被害人丁○○於死之意思
    】等情事。本院認被告應無殺人之犯意甚明。
三、核被告所為，係犯刑法第二百七十七條第一項普通傷害罪，公訴人認被告涉犯刑
    法第二百七十一條第二項、第一項殺人未遂罪，容有誤會，惟社會基本事實同一
    ，起訴法條應予變更。另被告前因傷害案件，於八十八年十二月十四日，經本院
    以八十八年度旗簡字第二四七號判決判處有期徒刑二月，嗣未上訴而確定，於八
    十九年六月二十五日期滿出監而執行完畢等情，有臺灣高雄地方法院檢察署刑案
    資料查註紀錄表、臺灣高等法院被告全國前案紀錄表及刑案資料作業個別查詢報
    表（警訊卷）可參，其受有期徒刑執行完畢後，五年內再犯本件有期徒刑以上之
    罪，為累犯，應依刑法第四十七條規定，加重其刑。爰審酌被告僅因細故即毆打
    被害人丁○○，致被害人受有如事實欄所示傷害，顯然對於告訴人之人格未予尊
    重，並參以其犯後坦承罪行，及未與告訴人達成和解、告訴人所受傷害非輕等一
    切情狀，量處如主文所示之刑，併諭知易科罰金之折算標準。至扣案鋸子一支，
    為被告所有供犯傷害罪所用之物，業據被告供明在卷（詳九十二年五月七日警訊
    筆錄），應依刑法第三十八條第一項第二款之規定，宣告沒收之。
據上論斷，應依刑事訴訟法第二百九十九條第一項前段、第三百條，刑法第二百七十
七條第一項、第四十一條第一項前段、第四十七條、第三十八條第一項第二款，罰金
罰鍰提高標準條例第一條前段、第二條，判決如主文。
中      華      民      國      九十二      年      八    月    八     日
                                  臺灣高雄地方法院刑事第一庭
                                      法  官  方  百  正
右正本證明與原本無異。
如不服本判決，應於判決送達後十日內，向本院提出上訴狀。
                                      書記官  張  金  蘭
中    華    民    國      九十二      年      八      月      十一     日
附錄本判決論罪科刑所依據之法條：
中華民國刑法第二百七十七條
傷害人之身體或健康者，處三年以下有期徒刑、拘役或一千元以下罰金。
犯前項之罪因而致人於死者，處無期徒刑或七年以上有期徒刑；致重傷者，處三年以


司法院資訊處製作；財團法人民間司法改革基金會備份。
